【裁判字號】    88,訴,232
【裁判日期】    891114
【裁判案由】    殺人未遂
【裁判全文】
臺灣宜蘭地方法院刑事判決                          八十八年度訴字第二三二號
    公  訴  人  臺灣宜蘭地方法院檢察署檢察官
    被      告  乙○○
    選任辯護人  柯士斌律師
右列被告因殺人未遂案件，經檢察官提起公訴（八十八年度偵字第一０六一號），本
院判決如左：
    主  文
乙○○傷害人之身體，處拘役伍拾日，如易科罰金，以佰元折算壹日。
    事  實
一、乙○○於民國八十八年一月十五日（起訴書誤繕為二十五日）前往位於宜蘭縣宜
    蘭市○○路四十六號歐洲歡樂城ＫＴＶ辦理離職後，行經該ＫＴＶ前之停車場，
    遭在場打群架之年籍姓名不詳多數人中之數人毆擊，竟基於傷害之故意，於奪下
    鋁棒一支後，旋持該鋁棒上前毆打當場遭圍毆之人甲○○，導致甲○○受有頭部
    外傷、右側頸部挫傷併瘀血、左側上眉部挫傷、左上切齒抽除、右手背及左膝蓋
    挫傷併瘀血等傷害。
二、案經甲○○訴由宜蘭縣警察局宜蘭分局報告臺灣宜蘭地方法院檢察署檢察官偵查
    起訴。
    理  由
一、右揭事實，迭據被告自警訊至偵審中，坦承不諱，核與被害人甲○○指述情節，
    大致相符，復有蘭陽民生醫院八十九年三月二日（八九）民生字第０四三號函、
    財團法人天主教聖靈會羅東聖母醫院八十九年五月十五日天羅聖南字第一九０號
    函及診斷證明書各一份在卷可佐，本件事證明確，被告犯行堪予認定。
二、核被告所為，係犯刑法第二百七十七條第一項傷害罪。審酌被告年輕氣盛，驟遭
    侵害即率而持械反擊，顯然無法適當控制己身情緒，並因而導致被害人受有傷害
    本應嚴懲以儆效尤，惟念其素行良好，並無不良紀錄，純因一時失慮，方罹刑典
    ，犯後坦承犯行，態度良好等一切情狀，酌情量處如主文所示之刑，並諭知易科
    罰金之折算標準，以資警懲。至扣案之木棒、鋁棒各一支，其中鋁棒雖係被告持
    以犯罪之工具，惟係自他人手中奪下使用，並非被告所有之物，亦非屬違禁物，
    已據其供明在卷，爰依法不予宣告沒收，特此敘明。
三、至公訴意旨另以：證人丙○○之指述、被害人甲○○受傷部位及以鋁棒毆擊人之
    頭頸要害等處，一般人均可預見易生死亡結果等情為論據，而認被告有殺人之不
    確定故意，所為係涉犯殺人未遂罪嫌等語，然查：
  (一)按殺人罪須以下手時主觀上殺意及死亡之預見為斷，如主觀上並無殺意及死亡之
    預見，自難論以殺人罪行。又刑法所定「殺人未遂」罪與「傷害」罪之區別，本
    視加害人有無殺人犯意為斷，至於被害人受傷之多寡，及是否為致命部位，有時
    雖可藉為認定加害人有無殺意之心證，然究不能據為絕對標準。最高法院十八年
    上字第一三０九號及十九年上字第七一八號分別著有判例可資參照。申言之，加
    害人之行為，究屬基於殺人之犯意抑或僅係傷害之故意，實應深入觀察加害人與
    被害人之關係、衝突之起因、行為當時所受刺激、加害人下手之輕重、被害人受
    傷情形及加害人事後態度等各項因素予以綜合評析，合先述明。
  (二)本件被害人甲○○受有頭部外傷、右側頸部挫傷併瘀血、左側上眉部挫傷、左上
    切齒抽除、右手背及左膝蓋挫傷併瘀血等傷害，雖多係集中其頭頸部位，於案發
    當日送至蘭陽民生醫院急救時，仍處於意識不清之狀態，經初步診斷為頭部挫傷
    ，疑似腦震盪。嗣於當日凌晨一時三十四分許轉至財團法人天主教聖靈會羅東聖
    母醫院時，昏迷指述為十二分，酒精（血液）濃度每毫升一九二點八四毫克，頭
    部外傷、右顳區挫傷頭皮血腫、右眉處挫傷、左上門牙脫落、右手背及左膝挫傷
    ，經入院觀察一天後自動要求出院，此有蘭陽民生醫院八十九年三月二日（八九
    ）民生字第０四三號函、財團法人天主教聖靈會羅東聖母醫院八十九年五月十五
    日天羅聖南字第一九０號函及診斷證明書各一份在卷可參。然按法務部八十八年
    十月一日法88檢字第００三六四一號函附「酒後駕車不能安全駕駛認定標準暨相
    關問題之研究資料」中有關酒精濃度與認知行為能力間之關係所示，血液中酒精
    濃度於每毫升八十至二百間，行為人情緒起伏大、步態不穩、肢體協調、平衡感
    與判斷力障礙度升高，若超高每毫升二百毫克時，即屬迷醉狀態，而呈現眼球震
    顫、說話不清、失憶等徵兆可知，被害人甲○○因傷送醫時，其血液中酒精濃度
    已高達每毫升一九二點八四毫克，接近每毫升二百毫克之危險邊緣，顯見其神智
    狀態業因酒精作用受有嚴重影響，是難單憑其昏迷指數，遽而認定被告之昏迷徵
    狀完全肇因遭受毆打所致之結果。況被害人於住院觀察一日後，即自行要求離院
    ，是整體評估被害人之傷勢、昏迷指數、酒精濃度及復原情狀，被害人雖有多處
    傷害，且多數分佈於頭頸等要害部位，然應尚無致命之危險。
  (三)現場目擊證人丙○○本於警訊中，就本件案發經過證稱：警方查獲之男子乙○○
    係持鋁棒毆打甲○○，為毆打甲○○之七、八人中之一人（見偵卷第九頁）等語
    ，惟其嗣於本院調查中，則結證稱：「‧‧‧我們離開行經停車場時，有一堆人
    持鋁棒打甲○○，因甲○○動作比較張狂，對方有七、八人，我們同伴有十幾人
    ，分別去拉開他們。」、「我沒有親眼看到，也不知道乙○○有無拿鋁棒打甲○○。」、「（為何於警訊時說有朋友被打才一起圍毆？）當時警訊時我是依現在
    講的陳述，但他寫什麼我不知道，我不認識字。」（見本院八十八年十月八日訊
    問筆錄）等語綦詳，是依證人丙○○於本院調查中結證各語可知，其並無目擊被
    告乙○○毆擊甲○○之經過。又證人丙○○於警訊中復證稱：有一名綽號「鳳山
    」之人在場出言喊稱「給你死」等語綦詳，而該名綽號「鳳山」男子之戊○○，
    則於警訊及偵查中，供陳：當時業已酒醉不省人事，僅知現場有人打群架，但均
    為不認識之人等語後，因證據不足而由臺灣宜蘭地方法院檢察署檢察官以八十八
    年度偵字第一０一六號為不起訴處分確定在案，是證人丙○○、戊○○所為之各
    項描述，均與被告乙○○無涉，且無證據可資證明被告有在場吆喝「給你死」等
    語。從而，即難援引證人丙○○於警訊中之證言，作為認定本件被告夥同其他七
    、八名年籍姓名不詳之人，共同基於殺人犯意圍毆被害人甲○○等情之證據。
  (四)被害人甲○○於警訊中陳稱其與被告乙○○互不相識，核與被告供述相符一致，
    可認其等二人確係素昧平生。執此，既被告與被害人未曾謀面且夙無怨懟，縱因
    細故而有出手毆打傷害等情，衡情諒尚不至因此即萌殺人之決意。況本件被告為
    警查獲時，僅餘其一人仍持扣案之鋁棒停留現場，扣案之木棒亦掉置在其身旁地
    上，此據證人即現場查獲警員丁○○到庭結證綦詳，從而，苟被告確有置被害人
    於死之決意，除下手兇狠外，亦將夥同參與圍毆之眾人逃離現場，避免遭警查獲
    ，要無仍連同犯罪工具一併駐留現場之理。況被告於實施還手毆打過程中，並無
    負傷，亦非染疾力弱而有何行動不便之情，是由本件查獲之過程觀之，被告本意
    確無置被害人於死之動機及意圖，而純係基於還手反擊，傷害對方之故意而已。
  (五)綜上各情，本件被告純係因遭在案發現場打群架眾人中之一人毆擊，始生還手毆
    打之意，亦不知所毆打之人為被害人甲○○。且被告於出手毆打過程中，並無口
    出「給你死」等語，，亦無夥同其他在場參與圍毆之人逃離現場脫免逮捕，是其
    與在場不詳姓名之眾人應無任何犯意之聯絡，抑或行為之分擔，其本意僅在毆打
    、傷害被害人，實無殺人之決意及動機，或不確定殺人之認識與意欲。另本件被
    害人甲○○因另案遭臺灣板橋地方法院檢察署通緝中，是其於偵審中，屢經傳喚
    均拒不到庭陳述，故本院要難進一步經其陳述予以究明案發之整體情事。此外，
    本院復查無其他直接、間接證據足資證明或補充被告有何直接或間接殺人之故意
    ，是其主觀上之殺人犯意，及客觀上殺人之行為，均屬不能證明。公訴意旨認被
    告乙○○係犯殺人未遂罪，容有誤會，惟起訴事實同一，爰依法變更起訴法條，
    附此敘明。
據上論斷，應依刑事訴訟法第二百九十九條第一項前段、第三百條，刑法第二百七十
七條第一項、第四十一條，罰金罰鍰提高標準條例第一條前段、第二條，判決如主文
。
本案經檢察官林吉泉到庭執行職務
中      華      民      國      八十九      年    十一    月    十四    日
                                臺灣宜蘭地方法院刑事第二庭
                                        法  官  陳  嘉年
右正本證明與原本無異。
如不服本判決，應於判決送達後十日內，向本院提出上訴狀。（應附繕本）
                                        書記官  詹  玉  惠
中      華      民      國      八十九      年    十一    月    十七    日
附錄本案論罪科刑法條全文
刑法第二百七十七條
傷害人之身體或健康者，處三年以下有期徒刑、拘役或一千元以下罰金。


司法院資訊處製作；財團法人民間司法改革基金會備份。
